【裁判字號】    98,易,928
【裁判日期】    980430
【裁判案由】    毒品危害防制條例
【裁判全文】
臺灣臺北地方法院刑事判決               98年度易字第928號
公  訴  人  臺灣臺北地方法院檢察署檢察官
被      告  甲○○
                    （現於臺北監獄臺北分監另案執行中）
上列被告因違反毒品危害防制條例案件，經檢察官提起公訴（98
年度毒偵字第882 號），嗣被告於準備程序中就被訴事實為有罪
之陳述，經本院改依簡式審判程序審理，判決如下：
    主  文
甲○○施用第二級毒品，累犯，處有期徒刑柒月。扣案之玻璃球
吸食器壹組沒收。
    事  實
一、甲○○前因施用毒品案件，經臺灣板橋地方法院以90年度毒
    聲字第571 號裁定送觀察、勒戒後，認無繼續施用毒品之傾
    向，於民國90年6 月7 日執行完畢釋放，並由臺灣板橋地方
    法院檢察署檢察官以90年度毒偵字第2326號及90年度毒偵緝
    字第398 號為不起訴處分確定；復於93年間因施用毒品案件
    ，經該院於93年11月19日以93年度簡字第5064號判決處有期
    徒刑5 月確定，而於95年4 月18日執行完畢；再於94年間因
    施用毒品案件，經該院於95年8 月14日以95年度簡字第1048
    號判決有期徒刑6 月確定，嗣經減刑後甫於96年7 月16日執
    行完畢。詎甲○○仍不知悔改，基於施用第二級毒品之犯意
    ，於98年3 月5 日凌晨0 時許，在臺北市萬華區○○○路○
    段190 號4 樓之居所內，以將安非他命置於玻璃球吸食器內
    以火燒烤產生煙霧後吸食之方法，施用第二級毒品安非他命
    1 次。嗣於98年3 月5 日上午5 時30分許，為警在其上址居
    所內查獲，並扣得其所有供施用毒品用之玻璃球吸食器1 組
    。
二、案經臺北市政府警察局萬華分局報請臺灣臺北地方法院檢察
    署檢察官偵查起訴。
    理  由
一、本件被告甲○○所犯非死刑、無期徒刑、最輕本刑為3 年以
    上有期徒刑之罪，或高等法院管轄第一審之案件，被告於本
    院準備程序進行中就被訴事實為有罪之陳述，經本院告以簡
    式審判程序之旨，並聽取檢察官、被告之意見後，本院裁定
    改依簡式審判程序進行審理，合先敘明。
二、上揭犯罪事實，業據被告於本院審理中坦承不諱，且警方採
    集被告之尿液檢體，送請台灣尖端先進生技醫藥股份有限公
    司檢驗結果，確呈安非他命類之陽性反應，此有該公司出具
    之濫用藥物檢驗報告及尿液檢體委驗單各1 紙附卷可憑，復
    有現場蒐證照片2 張及扣案之玻璃球吸食器1 組可佐，足認
    被告之任意性自白核與事實相符。本件事證明確，被告施用
    毒品之犯行，堪以認定。
三、按毒品危害防制條例於92年7 月9 日修正公布，自93年1 月
    9 日施行，其中第20條、第23條將施用毒品之刑事處遇程序
    區分為「初犯」、「5 年內再犯」、「5 年後再犯」。依其
    立法理由之說明：「初犯」，經觀察、勒戒或強制戒治，應
    為不起訴處分或不付審理之裁定；經觀察、勒戒或強制戒治
    執行完畢釋放後，「5 年內再犯」者，因其再犯率甚高，原
    實施之觀察、勒戒及強制戒治既已無法收其實效，爰依法追
    訴或裁定交付審理。至於經觀察、勒戒或強制戒治執行完畢
    釋放，「5 年後再犯」者，前所實施之觀察、勒戒或強制戒
    治已足以遮斷其施用毒品之毒癮，為期自新及協助其斷除毒
    癮，仍用「初犯」規定，先經觀察、勒戒或強制戒治之程序
    。從而，依修正後之規定，祇於「初犯」及「5 年後再犯」
    2 種情形，有其追訴條件之限制，即須於初犯經觀察、勒戒
    或強制戒治釋放後，5 年內均無施用毒品之行為，始能認其
    前所實施之觀察、勒戒或強制戒治已足遮斷毒癮，而得於5
    年後再犯時，再予適用初犯之規定，重行觀察、勒戒等程序
    。倘5 年內已經再犯，被依法追訴處罰，縱其第3 次（或第
    3 次以上）施用毒品之時間在初犯釋放5 年以後，即與「5
    年後再犯」之情形有別，且因已於「5 年內再犯」，顯見其
    再犯率甚高，原實施觀察、勒戒或強制戒治，已無法收其實
    效，自無再經觀察、勒戒及強制戒治之必要，應由檢察官逕
    行起訴（最高法院95年第7 次刑事庭會議決議參照）。本件
    被告前因施用毒品案件，經臺灣板橋地方法院裁定送觀察、
    勒戒後，認無繼續施用毒品之傾向，於90年6 月7 日執行完
    畢釋放後，復於93年間因施用毒品案件，經該院以93年度簡
    字第5064號判決處有期徒刑5 月確定，再於94年間因施用毒
    品案件，經該院以95年度簡字第1048號判決有期徒刑6 月確
    定等情，有臺灣高等法院被告前案紀錄表附卷可稽。被告既
    曾於前揭觀察、勒戒執行完畢釋放後5 年內，即於93年、94
    年間因犯施用毒品罪，並經法院判刑確定，竟再次犯本案，
    揆諸前揭說明，即非屬毒品危害防制條例第20條第3 項所定
    「五年後再犯」之情形，無再經觀察、勒戒及強制戒治之必
    要，自應逕行追訴處罰，本院自應依法論科。
四、核被告所為，係犯毒品危害防制條例第10條第2 項之施用第
    二級毒品罪。被告持有第二級毒品之低度行為，應為其施用
    之高度行為所吸收，不另論罪。又被告有如事實欄所載之前
    科執行情形，有臺灣高等法院被告前案紀錄表在卷可按，其
    受徒刑之執行完畢後，5 年內故意再犯本件有期徒刑以上之
    罪，為累犯，應依刑法第47條第1 項之規定加重其刑。爰審
    酌施用毒品足以戕害身心健康，滋生其他犯罪，惡化社會治
    安，被告前有多次施用毒品之前科，經觀察、勒戒及判刑入
    監執行後，猶不知戒絕毒癮，仍再度施用毒品，顯見其戒毒
    之意志薄弱，素行欠佳，本院認其以己力戒除毒癮之可能性
    甚微，而有施予相當期間身體拘束以強制其脫離毒害之必要
    ，惟念及施用毒品乃自己健康之自戕行為，並非侵害他人法
    益之行為，被告犯後已坦認犯行之態度，暨其施用毒品之動
    機、年紀、教育程度、生活狀況及公訴人之具體求刑等一切
    情狀，量處如主文所示之刑。
五、扣案之玻璃球吸食器1 組，係被告所有供施用毒品所用，業
    經被告陳明在卷，爰依刑法第38條第1 項第2 款規定，併予
    宣告沒收。
據上論斷，應依刑事訴訟法第273 條之1 第1 項、第299 條第1
項前段，毒品危害防制條例第10條第2 項，刑法第11條前段、第
47條第1 項、第38條第1 項第2 款，判決如主文。
本案經檢察官呂俊儒到庭執行職務。
中    華    民    國    98    年    4     月    30    日
                  刑事第十九庭  法  官  吳俊龍
上正本證明與原本無異。
如不服本判決應於收受送達後10日內向本院提出上訴書狀，並應
敘述具體理由；其未敘述上訴理由者，應於上訴期間屆滿後20日
內向本院補提理由書（均須按他造當事人之人數附繕）「切勿逕
送上級法院」。
                                書記官  劉俊源
中    華    民    國    98    年    4     月    30    日
附錄本案論罪科刑法條：
毒品危害防制條例第十條
施用第一級毒品者，處六月以上五年以下有期徒刑。
施用第二級毒品者，處三年以下有期徒刑。


司法院資訊處製作；財團法人民間司法改革基金會備份。
